【裁判字號】    95,台上,1912
【裁判日期】    950830
【裁判案由】    損害賠償
【裁判全文】
最高法院民事判決            九十五年度台上字第一九一二號
    上  訴  人  甲○○
                        樓
    訴訟代理人  鄭錦堂律師
                李保祿律師
    被 上訴 人  統聯汽車客運股份有限公司
                        號
    法定代理人  丙○○
    被 上訴 人  乙○○
                        45號.
    共      同
    訴訟代理人  林明珠律師
上列當事人間請求損害賠償事件，上訴人對於中華民國九十四年
十月二十五日台灣高等法院判決（九十四年度重訴字第二○號）
，提起一部上訴，本院判決如下：
    主  文
原判決關於駁回上訴人請求被上訴人給付新台幣四百六十三萬二
千零九十一元本息之訴，及該訴訟費用部分廢棄，發回台灣高等
法院。
    理  由
原審以：上訴人主張被上訴人統聯汽車客運股份有限公司（下稱
統聯公司）僱用之司機即被上訴人乙○○於民國九十二年十一月
十八日晚上八時四十分許，駕駛該公司所有FX-328號營業大客車
，沿台北縣三重市○○路○段欲左轉光華路時，疏未注意轉彎車
應讓直行車先行，及應行至交岔路口中心處左轉，不得占用來車
道搶先左轉之規定，未到路口中心處即提前左轉，致撞及沿光華
路由西往東方向直行騎駛機車之上訴人，上訴人因而受有第一至
第二腰椎骨折性脫臼等傷害，且手術後仍因脊椎損傷致下半身癱
瘓、大小便功能失常之事實，業據被上訴人乙○○於台灣板橋地
方法院九十三年度交易字第一○一號刑事案件審理中供承屬實，
且其是項行為，觸犯業務過失重傷罪，亦經法院判處徒刑確定，
經調閱上開刑事案卷足憑。被上訴人乙○○既有上開過失行為，
被上訴人統聯公司為其僱用人，上訴人自得依侵權行為法律關係
，請求渠等負連帶賠償責任。茲審酌上訴人請求之金額如下：(一)
、醫藥費部分：上訴人主張受傷後，支出醫藥費新台幣（下同）
三十萬元云云。依其所提出醫療費用明細表、收據等所載醫療費
用，僅十二萬四千四百六十一元，屬必要之醫療費用，應予准許
。(二)、減少勞動能力損失部分：上訴人經手術及復建後，仍有下
半身癱瘓及大小便功能失常之情形，但雙手功能正常，尚可擔任
採坐姿之手工作業，符合勞工保險殘廢給付標準表所定障害項目
第八項中樞神經系統機能遺存顯著障害，終身祇能從事輕便工作
，有國立台灣大學醫學院附設醫院（下稱台大醫院）九十四年七
月十一日函附卷可稽。而依勞工保險殘廢給付標準表關於身體障
害為中樞神經系統機能遺存顯著障害，終身祇能從事輕便工作者
之狀態，其殘廢等級為七，給付標準為四四○日，與殘廢等級為
一，給付標準為一二○○日比例計算，上訴人減少勞動能力為百
分之三十六點六七。依上訴人於車禍發生前七個月平均月薪三萬
八千三百三十九元，按霍夫曼計算法，計算其自三十四歲 (上訴
人係五十八年六月三十日生)起至六十歲止，減少勞動能力之損
失為二百八十二萬九千六百三十五元。上訴人此部分請求六百二
十五萬六千四百二十二元，僅於上開金額內，應予准許。(三)、看
護費用部分：上訴人請求住院期間即九十二年十一月二十三日至
九十三年二月二十七日所支付之看護費用十八萬四千元部分，核
屬事故發生之初，身體機能受損頗深，不便於日常生活及行動，
有看護照料之必要，此部分應予准許。至上訴人出院後，依台大
醫院診斷證明書及九十四年七月十一日函記載，其身體機能已有
所改善，能自理日常生活，其請求出院後之看護費用一千七百二
十萬六千五百二十元，不應准許。(四)、交通費用部分：上訴人因
本件事故受有第一至第二腰椎骨折性脫臼等傷害，其主張赴院治
療時，需搭計程車往返，應屬有據。其提出之計程車收據二十六
紙共八千九百五十元，所載日期與上開醫療費用收據之日期相符
，應予准許。其餘三百七十元，不應准許。(五)、慰藉金部分：上
訴人原任職於正光店舖裝設股份有限公司，正值壯年，身體狀況
良好，因本件車禍，受有第一至第二腰椎骨折性脫臼等傷害，肉
體、精神確受極大痛若，被上訴人乙○○為司機，名下有房屋及
土地一筆，未有其他資產，及兩造身分、地位、經濟能力等一切
情狀，認上訴人請求慰藉金一千萬元，尚屬過高，應以八十萬元
為適當。又上訴人於車禍發生時，因未注意車前狀況，並隨時採
取必要之安全措施，於交岔路口遇閃光紅燈時，未於停止線前暫
時停車讓幹道車先行，猶繼續行駛，因而碰撞被上訴人乙○○所
駕營業大客車車頭，於車禍之發生，亦有過失。審酌上訴人過失
程度，認其應負百分之三十之過失責任，較為合理。上訴人所受
損害共計三百九十四萬七千零四十六元，依上開過失比例減輕後
，被上訴人應連帶給付上訴人二百七十六萬二千九百三十二元，
再扣除上訴人已收受被上訴人所付十萬元，已領強制汽車責任險
保險金一百十七萬元，及第三人責任險一萬一千七百二十三元後
，上訴人得請求被上訴人連帶給付之金額為一百四十八萬一千二
百零九元。從而，上訴人在此範圍內請求被上訴人如數連帶給付
，並加付法定遲延利息為有理由，逾此部分之請求，為無理由，
應予駁回。因而命被上訴人連帶給付上訴人一百四十八萬一千二
百零九元，及加付法定遲延利息，並駁回上訴人其餘之訴。上訴
人僅就原判決關於駁回其請求減少勞動能力損失一百八十萬零二
百五十三元、看護費用四十四萬七千七百二十五元、慰藉金一百
二十萬元、與有過失減少金額一百十八萬四千一百十三元本息部
分，提起第三審上訴。
按民法第一百九十三條第一項所謂減少勞動能力，乃指職業上工
作能力一部之滅失而言。故認定被害人減少勞動能力之程度時，
自應斟酌被害人之職業、智能、年齡、身體及健康狀態等各種因
素。又勞工保險殘廢給付標準表關於精神神經障害，其第八項規
定身體障害之狀態為中樞神經系統機能遺存顯著障害，終身祇能
從事輕便工作者，其殘廢等級為七，給付標準四四○日；而第一
項規定身體障害之狀態為精神遺存極度障害，終身不能從事任何
工作，經常需醫療護理及專人週密監護者，其殘廢等級為一，給
付標準一二○○日。後者之給付標準，含有被害人增加生活上之
需要在內，並非單以被害人工作能力喪失或減少定其給付標準。
原審疏未注意及此，遽依上開二項給付標準之比例計算，認上訴
人減少勞動能力為百分之三十六點六七，不無可議。次查，上訴
人主張其目前病情加重，造成「截癱、慢性腎功能失常」，須有
人照顧日常生活及行動等語，並提出財團法人振興復建醫學中心
九十四年九月二十一日診斷證明書影本乙件為憑（見原審卷第二
八二、二九九頁），原審就此並未審酌，即認上訴人不得請求出
院後之看護費用，亦有疏略。再查，受僱人因執行職務，不法侵
害他人之身體，被害人雖非財產上之損害，依民法第一百九十五
條第一項及第一百八十八條第一項規定，請求受僱人及其僱用人
連帶賠償相當金額之慰藉金時，法院對於慰藉金之量定，應斟酌
該受僱人及應負連帶賠償責任之僱用人，及被害人之身分、地位
及經濟狀況等關係定之。原審就僱用人即被上訴人統聯公司之經
濟狀況，未調查究明，即認上訴人請求之慰藉金以八十萬元為適
當，尚嫌速斷。末查，上訴人主張經台灣省台北縣區車輛行車事
故鑑定委員會鑑定，伊就系爭車禍之發生，並無過失等語，並提
出鑑定意見書影本乙件為證（見原審卷第二一七頁背面、二二一
頁），攸關上訴人是否就系爭車禍之發生與有過失，係屬重要之
攻擊方法。原審未於判決書理由項下記載其取捨之意見，遽認上
訴人應負百分之三十之過失責任，並有判決不備理由之違法。上
訴論旨，指摘原判決關於駁回其請求減少勞動能力損失一百八十
萬零二百五十三元、看護費用四十四萬七千七百二十五元、慰藉
金一百二十萬元，及與有過失減少金額一百十八萬四千一百十三
元本息之訴部分違背法令，求予廢棄，為有理由。
據上論結，本件上訴為有理由。依民事訴訟法第四百七十七條第
一項、第四百七十八條第二項，判決如主文。
中    華    民    國  九十五  年    八    月   三十   日
                      最高法院民事第一庭
                          審判長法官  林  奇  福
                                法官  陳  國  禎
                                法官  陳  重  瑜
                                法官  劉  福  聲
                                法官  黃  義  豐
      本件正本證明與原本無異
                                      書  記  官
中    華    民    國  九十五  年    九    月   十二   日
                                                    ｍ


司法院資訊處製作；財團法人民間司法改革基金會備份。
